【裁判字號】    97,交聲,107
【裁判日期】    970514
【裁判案由】    違反道路交通管理處罰條例聲明異議
【裁判全文】
臺灣基隆地方法院交通事件裁定         97年度交聲字第107號
移送機關    交通部公路總局臺北區監理所基隆監理站
異  議  人  甲○○
上列異議人因違反道路交通管理處罰條例案件，聲明異議，本院
裁定如下：
    主  文
異議駁回。
    理  由
一、原處分意旨略以：異議人即受處分人（下稱異議人）於民國
    （下同）96年12月8日下午10時3分許，未領有駕駛執照，卻
    駕駛 F4-0661號自用小客車行駛於臺北市○○區○○路一段
    之道路，經臺北市政府警察局內湖分局康寧派出所執行勤務
    之員警當場掣單舉發，因而依道路交通管理處罰條例第21條
    第1項第1款之規定，裁處異議人罰鍰新臺幣（下同）9,600
    元。
二、異議意旨略以：異議人於96年12月8日下午10時3分許，將其
    所駕駛之F4-0661號自用小客車，違規停車於臺北市○○區
    ○○路一段，遭員警以其未領有駕駛執照駕駛小型車為由當
    場舉發，並經裁決處以9,600元之罰鍰，然其雖有違規停車
    之事實，當時卻無駕駛之行為，也沒有坐在駕駛座上，員警
    豈可僅憑推論逕自認定其有駕駛之行為，為此提起異議云云
    。
三、按交通勤務警察或依法令執行交通稽查任務之人員，對於違
    反道路交通管理處罰條例之違規行為，攔截掣單舉發或逕行
    舉發，本質上為行政處分，係公務員基於職務上權力，依法
    就特定之具體事件所為具公法上效果之單方行政行為，此與
    刑事判決有本質上之不同，刑事訴訟法就犯罪證據有關之規
    定，與屬行政秩序罰之交通違規裁罰本質不合之部分，不在
    準用之列。況且若謂公務員一切行政行為均需直接證據以證
    其實，則國家行政勢必窒礙難行，故行政罰之事實認定，雖
    不得僅憑片面之臆測為論斷之基礎，然並不以直接證據為限
    ，苟交通勤務警察或依法令執行交通稽查任務之人員，對於
    證據證明力之判斷，未違背經驗法則及論理法則，且事實認
    定已臻明確，即難謂其認定事實有何違誤。
四、異議人固坦承其未領有駕駛執照而駕駛上開自小客車至上開
    地點停車並下車購物之事實，惟辯稱：其雖有違規停車之行
    為，但於上開員警取締之時，並未駕駛該自小客車行駛於道
    路，故員警以其未領有駕駛執照駕駛小型車為由，當場掣單
    舉發，應不合理云云。經查：
(一)、異議人於96年12月8日下午10時3分許，將上開自用小客車違
    規停車於臺北市○○區○○路一段之道路後，便下車購買紅
    豆湯，迨購買完畢，隨即返回上開停車處，欲駕駛該自用小
    客車離開，適員警正準備逕行舉發其違規停車之行為，而遭
    員警施建順要求核驗其駕駛執照，進而查獲其未領有駕駛執
    照，並當場掣單舉發其無照駕駛等事實，業據異議人於聲明
    異議狀及本院訊問中供述明確，核與證人施建順於本院訊問
    中證稱渠於96年12月8日下午10時3分許，執行巡邏勤務而行
    經上開路段，發現該自小客車違規併排停車於上開道路，本
    欲拍照後逕行舉發，適異議人返回，便立即改以製單舉發之
    方式加以取締，遂詢問異議人該自小客車是否為其所有，迨
    異議人為肯定之答覆後，並請異議人出示證件，進而查獲異
    議人未領有駕駛執照駕駛小型車等語相符，洵堪認定。
(二)、異議人雖辯稱其於上開員警取締之時，並未駕駛該自小客車
    行駛於道路云云，然異議人承認當天確實其自己一個人開車
    ，苟無駕駛行為，該自小客車何來自台北市○○區○○路靠
    近金湖路地段，到內湖區○○路靠近成功路市場附近之停車
    行為？異議人既向執行稽查之員警坦承其有於上開時、地違
    規停車之行為，並表示願意接受違規停車之處罰（訊問筆錄
    第6頁），即已間接承認其於上開時、地駕駛該自小客車行
    駛於道路之事實，而其未領有駕駛執照乙情，又經執行稽查
    勤務之員警施建順查詢無誤，是異議人於上開時、地未領有
    駕駛執照而駕駛該自小客車之違規事實，於上開員警稽查之
    時，事證已臻明確，足堪認定。準此，交通勤務警察施建順
    據以認定異議人未領有駕駛執照而於上開時、地駕駛該自小
    客車之事實，即非僅憑片面之臆測為渠論斷之基礎，亦未違
    背經驗法則及論理法則，揆諸前揭說明，異議人聲明異議，
    自無理由，應予以駁回。
五、據上論斷，應依道路交通管理處罰條例第87條第2項，道路
    交通案件處理辦法第19條，裁定如主文。
中    華    民    國    97    年    5     月    14    日
                  交通法庭法  官  陳伯厚
以上正本證明與原本無異。
對於本件裁定如有不服，應於收受送達後5日內，向本院提出抗
告書狀，敘述抗告之理由，抗告於臺灣高等法院。
中    華    民    國    97    年    5     月    14    日
                          書記官  黃士元


司法院資訊處製作；財團法人民間司法改革基金會備份。
